最高法院刑事判決　　　　　　　　　　　　　　　八十七年度台上字第二五五二號
　　上　訴　人　甲○○
右上訴人因盜匪案件，不服台灣高等法院台中分院中華民國八十七年四月二十八日第
二審更審判決（八十七年度上重更(四)字第十號，起訴案號：台灣南投地方法院檢察署
八十四年度偵字第二九五四號），提起上訴，本院判決如左：
    主  文
原判決撤銷，發回台灣高等法院台中分院。
    理  由
本件原判決認定上訴人甲○○與被害人盧昭君在賭場認識，曾多次向盧女借款，二人
關係良好。上訴人因積欠他人賭債，需款應急，竟意圖為自己不法之所有，於民國八
十四年七月十九日下午四時三十分許，打000－000000號呼叫器聯絡盧女，
詐稱欲以面額新台幣（下同）五十萬元支票一張向其調現，約在雲林縣北港鎮○○路
某便利商店前見面，盧女不疑有詐，先扣利息六萬元，於當日下午五時許，現金四
十四萬元赴約，上訴人即以其所駕駛ＲＧ三二五五號自用小客車搭載盧女坐於右前座
，先往雲林縣台西鄉方向行駛約十五至二十分鐘後折返北港鎮○○路，同日下午六時
許，將車停在好收路正新鋁門店正對面晒穀場，盧女因陷於錯誤，將上開現款四十四
萬元交付上訴人，並索取支票，上訴人告以並無支票，盧女始知受騙（詐欺取財部分
已判刑確定），旋將被詐款項取回，上訴人見詐得之款項被取回，仍要盧女將款借其
應急又遭拒，頓萌為自己不法所有之犯意，起意強盜，以右手自後腦環勒盧女頸部，
其右手指虎口並使力掐壓，致盧女舌骨骨折脫落，盧女掙扎，上訴人即萌殺意，以左
手取出其所有置於駕駛座上方遮陽板與車頂間之水果刀一把，猛力刺入盧女左頸部，
刀鋒朝上，前後向插在盧女第五、六頸椎椎體左側，未將刀抽出，該刀深插在盧女頸
部，致頸部刺創，當場死亡。上訴人遂該將現款四十四萬元連同盧女皮包內三千元全
部強劫得手。上訴人見闖下大禍，深恐事發，為湮滅證據而遺棄屍體，乃將車駛進北
港鎮○○路一○九之六一號對面巷內，將盧女屍體抱入該車後行李箱，於同日晚九時
三十分許，駛抵南投縣水里鄉○○村○○○○道路，即將盧女屍體棄置該路崩塌斷層
下方約二十公尺處，旋即駕車離去。至同（七）月二十三日上午五時許，始再駕車返
回水里鄉○○村○○路七之四號其父許火木住處附近豬舍，取其父所有圓鍬一支至上
開棄屍處，挖土及以樹枝稍事將屍體覆蓋後又匆匆離去。同日上午八時許，經路人發
現屍體報警，該水果刀猶插在盧女屍體頸部，刀尖由頸部左後方一處二‧五×一‧二
公分創口向後突出，兇刀於驗屍後取出扣案，經循線於同年七月二十八日上午四時三
十分許，在台中市○○路二五之一號查獲上訴人，並起出剩餘之贓款五萬元，發還盧
女之夫陳昭仁，其餘贓款其中十萬元上訴人已用於清償賭債，另二十九萬三千元則在
賭場耗盡，均已費失。另至上開豬舍扣得圓鍬一支等情。因而撤銷第一審關於強劫而
故意殺人部分之判決，改判仍依牽連犯從一重論上訴人以強劫而故意殺人罪刑（死刑
，褫奪公權終身），固非無見。惟查：刑事訴訟法第一百五十六條第二項規定，被告
雖經自白，仍應調查其他必要證據，以察其是否與事實相符。立法目的乃欲以補強證
據擔保自白之真實性；亦即以補強證據之存在，藉之限制自白在證據上之價值。而所
謂補強證據，則指除該自白本身外，其他足資證明自白之犯罪事實確具有相當程度真
實性之證據而言。雖其所補強者，非以事實之全部為必要，但亦須因補強證據與自白
之相互利用，而足使犯罪事實獲得確信者，始足當之。本件關於強劫財物部分，原判
決除依據上訴人之自白外，似乏其他補強證據。而上訴人於原審之前審（即更(三)審）
即主張其於警訊時並非自白強劫盧女財物，其係向警方供稱：「盧女發覺我沒帶支票
，伊（指盧女）嘜擱（台語）搶回去。亦即盧女發現上訴人有意詐騙，隨即想要再搶
回（原擬出借之四十四萬元）之意。然事實上盧女並未搶回該款項。而製作警訊筆錄
之警員卻將上訴人之供述扭曲記載為：盧女發覺上訴人沒帶支票，才又將錢搶回去。
上訴人因不諳法律，也未在意盧女究有無搶回該四十四萬元，及其在法律上究有何差
別，才點頭默認」。按強劫財物，以意圖為自己或第三人不法所有，以強暴、脅迫、
藥劑、催眠術或他法，致使不能抗拒而取他人之物或使其交付為構成要件。本件上訴
人先向盧女詐取四十四萬元得逞後，盧女是否已以自力救濟將該等現款取回，上訴人
再以強暴方法先將盧女殺死，之後取走該等現款﹖此與上訴人應否成立強劫而故意殺
人之結合犯，至為攸關。卷查，上訴人於八十四年七月二十八日在南投縣警察局集集
分局應訊時，經全程錄影，有該次偵訊過程錄影帶一捲（置卷外）可稽。原審之前審
雖當庭播放觀看，但因聲音吵雜聽不清楚即未再播放（見原審更(三)卷第一一五頁正面
），致上訴人上開主張是否實在未得驗證。惟經審核該捲錄影帶，在八十四年七月二
十八日上午八時二十五分至二十七分之間，上訴人曾供述：你（指盧女）若不肯借錢
給我，那我只好用搶的等語。此段供詞如果不虛，對認定上訴人究有無強劫財物之犯
意與行為，至為重要，而此項證據，既非不能或不易調查，原審未進一步調查，難謂
無調查未盡之違背法令。上訴意旨執以指摘原判決不當，非無理由，應認仍有撤銷原
判決發回更審之原因。
據上論結，應依刑事訴訟法第三百九十七條、第四百零一條，判決如主文。
中      華      民      國    八十七    年      七      月    三十一    日
                              最高法院刑事第二庭
                                  審判長法官  施  文  仁
                                        法官  陳  炳  煌
                                        法官  張  淳  淙
                                        法官  洪  文  章
                                        法官  林  錦  芳
      右正本證明與原本無異
                                              書  記  官
中      華      民      國    八十七    年      八      月      四      日
